【裁判字號】    97,交聲,3126
【裁判日期】    971124
【裁判案由】    聲明異議
【裁判全文】
臺灣臺中地方法院交通事件裁定        97年度交聲字第3126號
原處分機關  交通部公路總局臺中區監理所豐原監理站
異  議  人
即受處分人  甲○○
上列受處分人因違反道路交通管理處罰條例案件，對於交通部公
路總局臺中區監理所豐原監理站97年11月3日所為之處分（豐監
稽違字第裁63－HD0000000號），聲明異議，本院裁定如下：
    主  文
原處分撤銷。
甲○○汽車駕駛人行車速度，超過規定之最高時速，處罰鍰新臺
幣壹仟貳佰元，並記違規點數壹點。
    理  由
一、異議意旨略以：異議人即受處分人甲○○（下稱受處分人）
    接獲舉發違反道路交通管理事件通知單，逕行舉發其於民國
    97年7月15日上午9時48分許，騎乘車牌號碼NQR－701號重型
    機車，在臺中縣潭子鄉○○路○段3之1號南下路段，因「限
    速60公里，經科學儀器測得速度73公里，超速13公里」之違
    規行為。惟關於本件違規地點，原舉發機關所製舉發通知單
    與採證照片所示之違規地點不同，且舉發通知單所載為「臺
    中縣潭子鄉○○路○段3之1號」，經受處分人多次至舉發通
    知單所指之處勘查，未發現「臺中縣潭子鄉○○路○段3之1
    號」之門牌，研判約於崇德路四段與五段銜接路口附近，然
    依道路交通管理處罰條例第7 條之2第3項規定，採用固定或
    非固定式科學儀器取得證據資料證明者，於一般道路須至少
    於100 公尺前，明顯標示之，惟該路口附近皆未發現應有之
    標誌。又依行政程序法第111條第7款規定，有其他重大明顯
    瑕疵者之行政處分為無效，而本件違規地點記載顯有錯誤，
    屬書面行政處分應記載之事實有誤，故該舉發通知單應為無
    效，爰依法聲明異議等語。
二、按汽車（包含機器腳踏車）駕駛人，行車速度，超過規定之
    最高時速，或低於規定之最低時速，除有第43條第1項第2款
    情形外，處新臺幣1200元以上2400元以下罰鍰；又汽車駕駛
    人有下列各款所列條款之一者，除依原條款處罰鍰外，並予
    記點：一、有第33條第1項、第2項、第38條第1 項、第40條
    、第45條、第47條第1款至第3款、第48條、第49條或第60條
    第1項、第2項第1款、第2款情形之一者，各記違規點數1 點
    ，道路交通管理處罰條例第40條、第63條第1項第1款分別定
    有明文。復按行政處分如有誤寫、誤算或其他類此之顯然錯
    誤者，處分機關得隨時或依申請更正之。前項更正，附記於
    原處分書及其正本，如不能附記者，應製作更正書，以書面
    通知相對人及已知之利害關係人；處罰機關受理移送之舉發
    違反道路交通管理事件時，發現應填記內容不符規定，或所
    列附件漏未移送者，應即洽請原移送機關更正或補送，行政
    程序法第101條第1項、違反道路交通管理事件統一裁罰基準
    及處理細則第33條第1項亦分別定有明文。
三、經查：
  (一)受處分人甲○○於97年7月15日上午9時48分許，騎乘車牌號
    碼NQR－701號重型機車，行經「臺中縣神岡鄉○○路○段3
    之1 號」時，因「限速60公里，經科學儀器測得速度73公里
    ，超速13公里」之違規行為，為臺中縣警察局豐原分局依道
    路交通管理處罰條例第40條之規定逕行舉發等情，有臺中縣
    警察局中縣警交字第HD0000000 號舉發違反道路交通管理事
    件通知單、原處分機關豐監稽違字第裁63－HD0000000 號違
    反道路交通管理事件裁決書影本、採證照片影本各1 份附卷
    可稽，而受處分人僅表明舉發通知單關於違規地點之記載與
    事實不符之意，然並未爭執其於實際違規地點有超速之違規
    行為，堪認受處分人不否認有超速之違規行為。
  (二)至受處分人雖辯稱：舉發通知單上之違規地點誤載為臺中縣
    潭子鄉○○路○段3之1號前，顯有錯誤，該通知單應為無效
    云云。按行政處分如有誤寫、誤算或其他類此之顯然錯誤者
    ，處分機關得隨時或依申請更正之，又處罰機關受理移送之
    舉發違反道路交通管理事件時，發現應填記內容不符規定者
    ，應即洽請原移送機關更正，而受處分人雖認該舉發通知單
    有誤載違規地點為「臺中縣潭子鄉○○路○段3之1號」之錯
    誤，惟業經原舉發機關臺中縣警察局豐原分局97年10月14日
    中縣豐警交字第0970041645號函請原處分機關更正為「臺中
    縣神岡鄉○○路○段3之1號」，有該函、臺中縣警察局豐原
    分局警備隊執行測速照相勤務現場圖各1 份在卷可參，是該
    舉發通知單書寫錯誤既不變更舉發事實同一性，且受處分人
    亦不否認其有違規行為，故縱認舉發員警於舉發通知單上所
    填載之違規地點有誤，然該錯誤尚不至影響原處分結論之正
    確性，故實難僅憑本件舉發通知單上違規地點記載有誤而為
    有利受處分人之認定。基此，受處分人自不得據此解免「行
    車速度，超過規定之最高時速」之違規責任。
  (三)另受處分人辯稱：本件舉發通知單所誤載違規地點附近，並
    未依法於至少100 公尺前作明顯警示標誌，僅於臺中縣神岡
    鄉○○路3之1號前之固定式超速照相桿前100 公尺處設立警
    示標誌，故應撤銷本案云云。惟查「員警於舉發通知單上所
    載時、地，執行機（移）動式違規測速照相取締勤務，執勤
    員警依規定於取締地點前100 公尺以上處所，設置『前有測
    速照相』告示牌1 面」等語，此有臺中縣警察局豐原分局97
    年10月14日中縣豐警交字第0970041645號函、前揭執行測速
    照相勤務現場圖各1份、照片2張在卷可佐，是以，本件舉發
    通知單之違規地點雖有誤載，亦無於該誤載之地點前100 公
    尺以上設立明顯標示，然執勤員警確有依規定於正確違規地
    點即臺中縣神岡鄉○○路○段3之1號前100 公尺以上處所設
    置告示牌，是受處分人所辯，顯不可採。
  (四)再揆諸道路交通管理處罰條例第7 條之2第3項之立法旨趣，
    在於促使汽車駕駛人警覺如未按行車速率限制行駛，將有受
    罰之可能，而自動遵守速限行駛，以維護道路通行之安全，
    兼以降低執法之爭議，其違反之效果係道路主管機關應負之
    行政責任，不能援為同條例第40條及第63條第1項第1款關於
    違反行車速限處罰規定之免責事由。易言之，非謂未經主管
    機關「明顯標示」之路段，其行車速率限制即失其效力，違
    反者亦得免受處罰，否則，即與上開規定之立法目的相悖，
    且無以保障一般用路人之通行安全。又駕駛汽車通行於道路
    ，應遵行各該路段之行車速限，且進入市區道路而以時速73
    公里之速度行駛，明顯違反速限規定，乃具備駕駛資格者所
    明知，不能以未見行車速率限制標誌而卸免責任（臺灣高等
    法院臺中分院97年度交抗字第26號裁定意旨參照）。是縱認
    主管機關未在顯明處告示，惟駕駛人本有按速限行駛之注意
    義務，不能因主管機關未設置科學儀器採證標示以提醒駕駛
    人注意，駕駛人即得免於違規受罰之行政責任，併此敘明。
三、綜上所述，受處分人甲○○確有行車速度超過規定之最高時
    速之違規事實，堪可認定，受處分人上開所辯均非可採。從
    而，原處分機關援引道路交通管理處罰條例第40條規定，裁
    處受處分人罰鍰1200元之罰鍰，固非無見，惟受處分人違反
    道路交通管理處罰條例第40條規定部分，依同條例第63條第
    1項第1款規定，除依前開條文科處罰鍰外，應記違規點數1
    點，然原處分機關對於此部分漏未依同條例第63條第1項第1
    款之規定，並予記違規點數1點，於法自有未合。是受處分
    人之聲明異議雖為無理由，惟上開處分既有違法之處，自應
    由本院將原處分撤銷，爰依道路交通管理處罰條例第40條、
    第63條第1項第1款，諭知受處分人罰鍰新臺幣1200元，並記
    違規點數1點，以資適法。
據上論結，應依道路交通管理處罰條例第87條第2 項，道路交通
案件處理辦法第19條，裁定如主文。
中    華    民    國    97    年    11    月    24    日
                      交通法庭  法  官  楊文廣
以上正本證明與原本無異。
如不服本裁定應於裁定送達後5日內向本院提出抗告狀。（應附
繕本）
                                書記官  葉泰濃
中    華    民    國    97    年    11    月    24    日


司法院資訊處製作；財團法人民間司法改革基金會備份。
